臺灣雲林地方法院民事判決　九十一年度訴字第四八六號
　　原　　　告　甲○○
　　訴訟代理人　乙○○
　　被　　　告　丙○○
右當事人間請求債務人異議之訴事件，本院判決如左：
    主    文
原告之訴駁回。
訴訟費用由原告負擔。
    事    實
甲、原告方面：
  一、聲明：台灣雲林地方法院九十一年度執字第一○○三號拍賣抵押物強制執行事
      　　　件就原告所有坐落雲林縣斗六市○○段九六三號土地，權利範圍三七九
      　　　四四九分之三三一九○所為之強制執行程序應予撤銷。
  二、陳述：
    （一）被告以台灣雲林地方法院九十年度拍字第七○四號拍賣抵押物裁定為執行
          名義，聲請就原告所有坐落雲林縣斗六市○○段九六三號土地，權利範圍
          三七九四四九分之三三一九○為強制執行，並經九十一年度執字第一○○
          三號拍賣抵押物強制執行事件繫屬中。惟查九十年度拍字第七○四號拍賣
          抵押物裁定中所附之「不動產設定契約書」，其簽約當事人之署押字跡純
          為一人所為，非原告親筆字跡，顯為偽造之文書。
    （二）兩造自始至終均未碰面洽商契約細節，並無意思表示一致之情，自無任何
          債權存在。又抵押權所擔保之借款新台幣（下同）八十萬元，係原告向訴
          外人莊金誠所借貸，並經莊金誠預扣利息三十萬元，實際交付原告者僅五
          十萬元。被告非借貸契約之當事人。
  三、證據：提出強制執行異議狀、土地建築改良物抵押權設定契約書為證。
乙、被告方面：
  一、聲明：如主文所示。
  二、陳述：其分二次借貸八十萬元與原告，並以原告所有坐落雲林縣斗六市○○段
　　　　　　九六三號土地，權利範圍三七九四四九分之三三一九○設定抵押權以為
　　　　　　擔保。又原告父親與其配偶為兄弟關係，原告曾言明往後利息將直接交
　　　　　　付被告，省卻透過莊金誠轉手之麻煩。
  三、證據：提出借據、本票為證，並請求訊問證人莊金誠。
丙、本院依職權調閱本院九十一年度執字第一○○三號、九十年度拍字第七○四號執
    行卷宗。
    理    由
一、本件原告起訴主張：被告以台灣雲林地方法院九十年度拍字第七○四號拍賣抵押
    物裁定為執行名義，聲請就原告所有坐落雲林縣斗六市○○段九六三號土地，權
    利範圍三七九四四九分之三三一九○為強制執行，並經九十一年度執字第一○○
    三號拍賣抵押物強制執行事件繫屬中。惟兩造間並無任何借貸債務，又九十年度
    拍字第七○四號拍賣抵押物裁定中所附之「不動產設定契約書」，其簽約當事人
    之署押字跡純為一人所為，非原告親筆字跡，顯為偽造之文書，爰依法提起債務
    人異議之訴等語。被告則以：兩造間確有八十萬元之借貸債務，被告並以所有坐
    落雲林縣斗六市○○段九六三號土地，權利範圍三七九四四九分之三三一九○設
    定抵押權以為擔保等語，資為抗辯。
二、原告主張被告以本院九十年度拍字第七○四號拍賣抵押物裁定為執行名義，聲請
　　就其所有坐落雲林縣斗六市○○段九六三號土地，權利範圍三七九四四九分之三
　　三一九○為強制執行等情，業據其強制執行異議狀為證，並為被告所不爭執，自
　　屬真實。本件首應審者厥為兩造間有無系爭八十萬元之借貸債務之存在？
    （一）被告抗辯兩造間確有系爭八十萬元借貸債務存在等情，已據其提出原告於
          八十九年十月十六日、九十年六月十五日簽立之借據與本票各二紙為證。
          原告亦自承「（本票）是原告本人簽發的」、「（借據）名字與地址文字
          部分是我簽的沒錯」等語明確（見九十一年八月二十日筆錄）。
    （二）原告雖稱前揭本票、借據係其交付訴外人莊金誠，借貸契約之當事人應為
          莊金誠，而非被告云云。然查：證人莊金誠到庭證述「我沒有借貸的意思
          ，我本身沒有錢，我只是幫她找金主而已」、「（問：原告找你借款時有
          無說要向你本人借款或是要你找金）希望我替她找一個金主」等語（見九
          十一年十月二十二日筆錄）。復證稱九十年六月十五日原告增加借款四十
          萬元當時，即已知悉資金來自被告，當日簽立之借據上並明確記載「債權
          人丙○○」等語（見九十一年九月十日筆錄）。按莊金誠開設正霖仲介事
          務所，經營項目包括仲介私人借貸業務，原告與莊金誠既為舊識，對此當
          知之甚詳，顯見其係因需錢孔急而請求莊金誠仲介金主，非向莊金誠本人
          為借貸甚明。是其前揭陳詞，不足採信。
    （三）原告復稱借貸過程兩造並未碰面洽商契約細節，並無意思表示合致之情云
          云。惟查：將契約成立之模式區別為要約承諾意思表示一致（民法第一百
          五十三條）與意思實現（民法第一百六十一條），是從法律技術之層面所
          為之觀察，並且是建立在立法者立法當時之基本構想上。但法律發展須與
          時俱進，不宜畫地自限。在契約是否成立之判斷上，最重要者乃是雙方當
          事人是否皆有願意受到契約拘束之意思，此意思是否在契約成立過程當中
          ，清楚表現出來（陳自強，契約之成立與生效，第九十一頁）。本件兩造
          縱未直接磋商，但觀諸原告簽立借據、本票，並以所有土地設定抵押權供
          為擔保，被告則透過莊金誠交付系爭借款等情，足認兩造確已清楚表達願
          受契約拘束之意思，借貸契約當已成立無疑。況所謂當事人互相表示意思
          一致，並不限於當事人間直接為之，其由第三人為媒介而將各方互為之意
          思表示從中傳達因而獲致意思表示之一致者，仍不得謂契約並未成立（最
          高法院六十八年台上字第一五○四號判例參照）。觀諸本件借貸過程，亦
          堪認兩造確已經由莊金誠而就借貸契約之必要之點達成合致。
    （四）又原告於八十九年十月六日第一次借貸當時，縱未知悉被告為實際貸與人
          ，亦不影響系爭借貸契約之成立。蓋在日常交易上，與何人為法律行為，
          其法律效果並無不同。雖借貸契約通說認為係以當事人間一定之信任關係
          為基礎，但此係指貸與人之觀點而言（借用人之資力、信用影響貸與人將
          來受償之可能性），就借用人而言，其在乎者為借貸之金額、利息等償還
          條件，至於貸與人究為何人，當非借貸契約必要之點，與契約之成立無涉
          。
    （五）綜上所述，原告主張兩造間並無八十萬元借款債務存在等情，與事實不符
          ，顯不足採。
三、原告復主張其所有印章及印鑑證明於借款當時交付莊金誠，莊金誠未得其同意擅
    自辦理抵押權設定登記，應屬偽造等語。惟其既對於印章之真正不爭執，僅稱該
    印章係遭莊金誠盜用，非出於其本人之意思，就此事實自應由其負舉證責任。對
    此爭點被告抗辯其將借貸之金錢交付莊金誠之時，曾特別要求原告必須設定抵押
    權以供擔保（見九十一年八月二十日筆錄），莊金誠亦證述其辦妥抵押權設定登
    記後，曾出示他項權利證明書供原告核閱（見九十一年九月十日筆錄）。則原告
    空言否認，不足採信。至原告陳稱借貸之初預扣三十萬元利息部分，為被告所否
    認，其復未能舉證以實其說，自難信為真實。
四、按執行名義無確定判決同一之效力者，於執行名義成立前，如有債權不成立或消
    滅或妨礙債權人請求之事由發生，債務人亦得於強制執行程序終結前提起異議之
    訴，強制執行法第十四條第二項定有明文。本件兩造間確有八十萬元之借貸債權
    存在，已如前述，原告復未能舉證證明有何妨礙被告請求之事由存在，則其請求
    撤銷本院九十一年度執字第一○○三號拍賣抵押物強制執行事件就其所有坐落雲
    林縣斗六市○○段九六三號土地，權利範圍三七九四四九分之三三一九○所為之
    強制執行程序，即無所據，應予駁回。
五、據上論結，本件原告之訴為無理由，依民事訴訟法第七十八條，判決如主文。
中　　　華　　　民　　　國　　九十一　　年　　 十一　　 月　　 十四　　 日
                                臺灣雲林地方法院民事第一庭
~B法　　　官　鍾貴堯
右正本證明與原本無異。
如不服本判決，應於本判決送達後二十日內向本院提出上訴狀。（須附繕本）
中　　　華　　　民　　　國　　九十一　　年　　 十一　　 月　　 十四　　 日
~B法院書記官　蔡春榮
